最高法院刑事附帶民事訴訟判決 
　　　　　　　　　　　　　　　　　　　111年度台附字第1號
　　　　　　　　　　　　　　　　　　　111年度台附字第2號
　　　　　　　　　　　　　　　　　　　111年度台附字第3號
上　訴　人　林煒珊

　　　　　　林英機
　　　　　　林秀津
被上訴人　　林英興
上列上訴人等因被上訴人偽造文書案件，不服臺灣高等法院中華
民國110年10月5日刑事附帶民事訴訟判決（109年度附民字第273
、313、382號），提起上訴，本院判決如下：
    主  文
上訴駁回。
    理  由
一、按上訴於第三審法院，非以判決違背法令為理由，不得為之
    ，而第三審法院認為上訴不合法律上之程式者，應以判決駁
    回，刑事訴訟法第377條及第395條前段規定甚明，且依同法
    490 條前段規定，復為附帶民事訴訟所準用。是對於附帶民
    事訴訟提起第三審上訴，應以原判決違背法令為理由，係屬
    法定要件，倘上訴理由書狀並非依據卷內訴訟資料具體指摘
    原判決不適用何種法則或如何適用不當，或所指摘原判決違
    法情事，顯與法律規定得為第三審上訴理由之違法情形不相
    適合時，均應認其上訴為違背法律上之程式，予以駁回。又
    因犯罪而受損害之人，於刑事訴訟程序得附帶提起民事訴訟
    ，對於被告及依民法負賠償責任之人，請求回復其損害，同
    法第487條第1項固有明文，但其請求回復之損害，以被告被
    訴犯罪事實所生者為限，否則縱令得依其他事由提起民事訴
    訟，亦不得於刑事訴訟程序附帶為此請求。
二、本件上訴人林煒珊、林英機及林秀津因被上訴人林英興被訴
    行使偽造私文書犯行之案件，在原審刑事訴訟程序提起本件
    附帶民事訴訟，請求損害賠償，聲明被上訴人應給付上訴人
    等各新臺幣354萬6,457元，或將被繼承人林紹所有坐落宜蘭
    縣宜蘭市○○段0000000地號土地（下稱系爭土地）所有權
    移轉予被上訴人之登記塗銷後，並按應繼分移轉登記為林紹
    全體繼承人公同共有等旨。原判決意旨略以：被上訴人被訴
    偽造其父林紹名義之相關私文書並持以行使，而將林紹所有
    之系爭土地過戶登記於其名下之犯罪事實，經原審以 109年
    度上訴字第1979號刑事判決，撤銷第一審科刑並諭知相關沒
    收及追徵之判決，改判仍論處被上訴人行使偽造私文書罪刑
    ，並諭知相關之沒收及追徵。依據上開刑事判決所認定之事
    實以觀，因被上訴人本件犯罪而受損害之人，應係被上訴人
    實行犯罪時仍在世之林紹，而非迨林紹死亡後始主張對於林
    紹之遺產有繼承權之上訴人等，上訴人等並非因被上訴人上
    開犯罪而受損害之人，而與刑事訴訟法第487條第1項關於「
    犯罪而受損害之人」始得提起刑事附帶民事訴訟之程序要件
    不符，因認上訴人等所提起之本件附帶民事訴訟為不合法，
    乃駁回其等上揭訴之請求，林煒珊部分並駁回其假執行之聲
    請，經核於法尚無不合。上訴人等上訴意旨均無視原判決明
    確之論斷與說明，徒憑己見，泛謂林紹於被上訴人為本件犯
    行時雖尚生存，但已喪失辨別事理能力而無從對被上訴人主
    張自己之權利，自得由伊等在林紹死亡後以其法定繼承人之
    身分，主張伊等之繼承權利受害，而訴請被上訴人回復伊等
    所受之損害云云，並未依據卷內資料具體指摘原判決究有如
    何不適用何種法則或適用不當之情形，顯與法律規定得為第
    三審上訴理由之違法情形不相適合，揆諸首揭規定及說明，
    其等上訴均為違背法律上之程式，應併予駁回。
據上論結，應依刑事訴訟法第490條前段、第395條前段，判決如
主文。
中    華    民    國   111    年    1     月    20    日
                  刑事第一庭審判長法  官  郭  毓  洲  
                                  法  官  林  英  志  
                                  法  官  林  靜  芬  
                                  法  官  周  盈  文  
                                  法  官  蔡  憲  德  
本件正本證明與原本無異
                                  書記官
中    華    民    國   111    年    1     月    21    日